臺灣板橋地方法院刑事判決　　　　　　　　　　　　九十三年度訴字第一三九二號
　　公　訴　人　臺灣板橋地方法院檢察署檢察官
??被　　　告　甲○○
右列被告因偽造文書等案件，經檢察官提起公訴（九十三年度偵續字第一六七號），
本院第一審合議庭裁定適用簡式審判程序，判決如左：
    主  文
甲○○行使偽造公文書，足以生損害於公眾及他人，處有期徒刑壹年貳月。如附表所
示簽帳單上之陶益祥簽名共肆枚，均沒收之。
    事  實
一、甲○○於民國（下同）九十年間，為臺中市西屯區○○○路二一○巷九號三樓之
    一住戶，結識當時任大樓管理員之陶益祥，得知陶益祥為甫退伍之人，面臨抉擇
    工作與就學之路，竟萌生為自己不法所有之意圖，基於詐欺、行使偽造私文書、
    以不正方式利用自動付款設備詐欺之概括犯意、及行使偽造公文書之犯意，先後
    為下列犯行：
（一）、甲○○於九十年七月五日，在臺中市西屯區○○○路二一○巷九號之國安國
        宅內，對陶益祥謊稱其為群轍實業有限公司（下稱群轍公司）之負責人，公
        司經營狀況良好，且群轍公司在臺中市設有分公司，並提出名片一紙為憑；
        嗣甲○○得知陶益祥有參加大學入學考試之計畫後，竟萌生為自己不法所有
        之意圖，並基於詐欺、行使偽造私文書之概括犯意及行使偽造公文書之故意
        ，遂於九十年七月間向陶益祥謊稱：其有很多親戚在教育界任職，分數不是
        絕對因素，經由其親戚排志願，可到滿意學校就讀云云，令陶益祥陷於錯誤
        ，先將該次大學入學考試之准考證、成績單、志願卡交與甲○○，並約定陶
        益祥需給付甲○○新臺幣（下同）七萬五千元。甲○○先於九十年八月間，
        在臺中市西屯區○○○路二一○巷九號之國安國宅內及臺中市太平洋廣三百
        貨公司，陸續詐得陶益祥依約給付之前揭款項後，依前揭准考證、志願卡等
        資料，偽造教育部九十年九月十二日思學（九十）八二一一號令公文，虛偽
        記載「九十年度大學聯招東海大學法律系學生陶益祥、張運昇申請保留入學
        ，依集安（九十）二六七三號文，准予通過申請，並保留學籍資格以一年為
        限」，並偽造私立東海大學九十學年度第一學期註冊單三聯（註冊費合計為
        四萬七千二百二十三元）、註冊通知一件，於九十年九月間某日，交付陶益
        祥收受，使陶益祥誤信已獲取私立東海大學之入學資格，而行使上揭偽造之
        公文書、私文書，足以生損害於教育部、私立東海大學、及陶益祥。
（二）、甲○○意圖為自己不法之所有，並承前詐欺之概括犯意，藉詞群轍公司近期
        內將至大陸地區○設○路咖啡事業，如陶益祥願隨同至大陸地區管理，可領
        月薪四萬五千元，其可代辦陶益祥出入大陸地區所需之
        ，陶益祥在大陸地區之薪資，將匯入陶益祥在臺灣地區金融機構之帳戶，故
        須測試可否順利轉帳，令陶益祥信以為真，先於九十年九月二十日，在臺中
        市西屯區○○○路二一○巷九號國安國宅內，將其
        照、港簽、臺胞證之費用共九千六百元，在前開國安國宅內，交與甲○○。
        陶益祥繼而依甲○○之指示，至臺新商業銀行臺中分局，開設000000
        00000000號帳戶，並接續於九十年十月二日，在上揭國安國宅內，
        交付該臺新商業銀行臺中分局之存摺、印章、提款卡（含密碼）、及陶益祥
        所有之臺新商業銀行之玫瑰信用卡一枚（卡號0000000000000
        000號）與甲○○。甲○○取上揭存摺、印章、提款卡、信用卡後，為下
        列多次盜刷、盜領之行為：
    １、甲○○取得前揭臺新商業銀行玫瑰信用卡後，知悉其與陶益祥之間約定該信
        用卡僅得作為測試薪資轉帳使用，竟意圖為自己不法之所有，及承前詐欺、
        行使偽造私文書之概括犯意，於九十年十月十五日，至臺中市○○區○○路
        五三三號家福股份有限公司大墩店（即家樂福大墩店），先後於同日下午五
        時四分及五時十九分是出前開信用卡，依序購買價值四千九百三十八元及九
        百九十九元之行動電話機及旅行袋，使不知情之家樂福大墩店結帳人員收取
        該信用卡，誤信甲○○為該信用卡之合法使用人，同意其以刷卡方式交易付
        款，甲○○並於二聯式簽帳單上之顧客簽名欄，偽造陶益祥之簽名一次（並
        複寫至第二聯），作成陶益祥確認購買物品及消費金額簽帳單，並向結帳人
        員提出上揭偽造陶益祥簽名之簽帳單而行使，完成信用卡交易，使不知情之
        家福股份有限公司承辦人員依交易內容交付前開旅行袋及行動電話機，足以
        生損害於陶益祥及家福股份有限公司。
    ２、甲○○意圖為自己不法之所有，並基於不正利用自動付款設備詐欺之概括犯
        意，先於九十年十月十八日，以教導陶益祥匯款為幌，帶同陶益祥至臺中市
        ○○○路一段四○○號一樓中國信託商業銀行中港分行，由陶益祥提款三萬
        元後，令甲○○代填寫匯款單，交與陶益祥匯入前揭臺新商業銀行臺中分行
        之帳戶內。甲○○隨即於九十年十月十九日某時，至逢甲大學附近之提款機
        ，先測試存款餘額逾三萬元，遂持該帳戶之金融卡，並輸入密碼之不正方式
        ，利用自動付款設備接續提領二萬元、一萬元；嗣承前犯意，於九十年十一
        月十二日某時，在逢甲大學附近之自動付款設備，以同樣詐欺方式，提領九
        百元得手。
（三）、迨至九十年十月下旬某日起，陶益祥見甲○○一再施延其赴大陸地區工作事
        宜，又遲不返還其先前交付之證件、信用卡、提款卡等物，並查知其未取得
        私立東海大學學籍，查覺可能遭騙，復收取信用卡消費帳單，發現有盜刷情
        事，親至臺新商業銀行臺中分行申請補存摺，並同時補登最新交易明細，查
        知有遭盜領存款一事，始確知受騙。
二、案經陶益祥訴請臺灣臺中地方法院檢察署呈請臺灣高等法院檢察署檢察長核轉臺
    灣板橋地方法院檢察署檢察官偵查起訴。甲○○於本院行準備程序時，先就被訴
    事實為有罪之陳述，經告知簡式審判之旨，並聽取當事人之意見後，裁定進行簡
    式審判程序。
    理  由
一、被告甲○○於檢察官訊問時坦承：渠未幫告訴人陶益祥申請並保留東海大學法律
    系之入學資格，並提出偽造教育部公文及東海大學之註冊單、註冊通知予告訴人
    陶益祥為憑；渠開設群轍公司，址設臺北縣三重市○○路○段一三八巷四號五樓
    ，未設立分公司；又未經告訴人陶益祥同意，在逢甲大學附近之自動提款機，盜
    領告訴人陶益祥所有存於臺新商業銀行臺中分行存款共三萬零九百元；復至家樂
    福大墩店內，持告訴人陶益祥所交付臺新商業銀行玫瑰信用卡購物，並盜刷二次
    ，購買行動電話機（四千餘元）、旅行袋（九百多元）；渠向告訴人陶益祥收取
    代辦
    港簽、臺胞證等事宜。渠使用告訴人陶益祥之信用卡購物與金融卡提領現款時，
    沒有辦法清償等語（詳臺灣臺中地方法院檢察署九十一年度偵緝字第六九三號卷
    第二二頁至第二三頁九十一年九月六日訊問筆錄、第五一頁、第五三頁九十一年
    十一月二十七日訊問筆錄）；被告復於本院行準備程序時及審理時為認罪之答辯
    （詳參本院九十三年九月十四日、十月四日準備程序筆錄、九十三年十月四日審
    判筆錄），核與告訴人陶益祥於偵審中之指證相符，復有群轍公司名片影本一件
    、公司登記基本資料查詢表二紙、免用統一發票收據影本一件、外交部領事事務
    局九十一年九月十三日函、內政部警政署入出境管理局九十一年十月二十四日函
    、信用卡授權書影本一件、匯款申請書影本一件、臺新商業銀行臺中分行帳號0
    0000000000000號存摺影本一件、信用卡簽帳單影本二紙、教育部
    九十年九月十二日思學（九十）八二一一號令影本、教育部九十三年五月三日臺
    總（三）字第○九三○○五九三五一號函、私立東海大學註冊單影本三件、註冊
    通知影本一件在卷可稽，足認被告前開不利於己之自白，與事實相符。被告雖曾
    於檢察官訊問時否認犯行，惟與前開證據有悖，應屬諉卸之詞，不足採信。事證
    明確，被告犯行洵堪認定。
二、按被告甲○○偽造教育部公文、私立東海大學第一學期註冊單、註冊通知，交與
    告訴人陶益祥，使告訴人陶益祥誤信已取得並保留私立東海大學法律系之學籍，
    進而陸續交付共七萬五千元與被告，核被告所為，係犯刑法第二百十六條、第二
    百十一條之行使偽造公文書、第二百十六條、第二百十條之行使偽造私文書、第
    三百三十九條第一項詐欺取財罪；而被告以僱請告訴人陶益祥至大陸地區工作為
    詞，騙取告訴人陶益祥交付
    共九千六百元，核其所為，係犯刑法第三百三十九條第一項之詐欺取財罪；又被
    告持告訴人陶益祥所有之前揭信用卡，至家樂福大墩店盜刷購物，核其所為，係
    犯刑法第二百二十條第一項、第二百十六條、第二百十條行使偽造私文書罪、第
    三百三十九條第一項之詐欺取財罪；再被告持告訴人陶益祥所有之金融卡，盜領
    存款共三萬九百元，核其所為，係犯刑法第三百三十九條之二以不正方法利用自
    動付款設備詐欺罪。被告偽造私文書、公文書，分別為其行使之低度行為，不另
    論罪；其先後多次行使偽造私文書、詐欺取財、以不正方法利用自動付款設備詐
    欺，多次犯行，時間緊接，所犯分屬構成要件相同之罪名，顯係各基於概括犯意
    反覆為之，應均論以連續犯之裁判上一罪，並加重其刑。再被告所犯上揭連續行
    使偽造私文書、連續詐欺取財罪、連續以不正方法利用自動付款設備詐欺罪、行
    使偽造公文書罪之間，有方法結果之牽連關係，應從一較重之行使偽造公文書處
    斷。爰審酌被告犯罪動機、目的、手段、次數、詐得財物價值，對告訴人陶益祥
    造成之損失程度，犯罪後坦承犯行等一切情狀，量處如主文所示之刑。如附表所
    示之簽帳單二紙上偽造之「陶益祥」簽名各一枚（含複寫至第二聯之簽名），應
    依刑法第二百十九條之規定沒收之。
據上論斷，應依刑事訴訟法第二百七十三條之一第一項、第二百九十九條第一項前段
，刑法第五十六條、第二百十六條、第二百十一條、第二百十條、第二百二十條第一
項、第二百十九條、第三百三十九條第一項、第三百三十九條之二、第五十五條，罰
金罰鍰提高標準條例第一條前段，判決如主文。
本案經檢察官孫治平到庭執行職務
中　　　華　　　民　　　國　　九十三　　年　　　十　　　月　　十八　　日
                              臺灣板橋地方法院刑事第十五庭
                                            法  官  高玉舜
右正本證明與原本無異
如不服本判決應於送達後十日內向本院提出上訴狀
                                            書記官  田世杰
中　　　華　　　民　　　國　　九十三　　年　　　十　　　月　　十八　　日
附表（簽帳單內容）：
┌───┬───────┬───────┬───────┬───────┐
│ 編號 │　　刷卡時間  │　 刷卡地點 　│  刷卡金額 　 │   購得財物   │
│      │              │   　         │ （新臺幣）   │              │
├───┼───────┼───────┼───────┼───────┤
│      │九十年十月十五│家樂福大墩店  │四千九百三十八│行動電話機一具│
│ 一   │日下午五時四分│              │元            │              │
├───┼───────┼───────┼───────┼───────┤
│      │九十年十月十五│家樂福大墩店  │九百九十九元  │旅行袋一只    │
│ 二   │日下午五時十九│              │              │              │
│      │分            │              │              │              │
└───┴───────┴───────┴───────┴───────┘
附錄本案論罪科刑法條全文：
中華民國刑法第二百一十條(偽造變造私文書罪)
偽造、變造私文書，足以生損害於公眾或他人者，處五年以下有期徒刑。
中華民國刑法第二百一十一條(偽造變造公文書罪)
偽造、變造公文書，足以生損害於公眾或他人者，處一年以上七年以下有期徒刑。
中華民國刑法第二百一十六條 (行使偽造變造或登載不實之文書罪)
行使第二百十條至第二百十五條之文書者，依偽造、變造文書或登載不實事項或使登
載不實事項之規定處斷。
中華民國刑法第二百二十條
在紙上或物品上之文字、符號、圖畫、照像，依習慣或特約，足以為表示其用意之證
明者，關於本章及本章以外各罪，以文書論。
錄音、錄影或電磁紀錄，藉機器或電腦之處理所顯示之聲音、影像或符號，足以為表
示其用意之證明者，亦同。
稱電磁紀錄，指以電子、磁性或其他無法以人之知覺直接認識之方式所製成之紀錄，
而供電腦處理之用者。
中華民國刑法第三百三十九條 (普通詐欺罪)
意圖為自己或第三人不法之所有，以詐術使人將本人或第三人之物交付者，處五年以
下有期徒刑、拘役或科或併科一千元以下罰金。
以前項方法得財產上不法之利益或使第三人得之者，亦同。
前二項之未遂犯罰之。
中華民國刑法第三百三十九條之二
意圖為自己或第三人不法之所有，以不正方法由自動付款設備取得他人之物者，處三
年以下有期徒刑、拘役或一萬元以下罰金。
以前項方法得財產上不法之利益或使第三人得之者，亦同。
